【裁判字號】    90,易,331
【裁判日期】    900823
【裁判案由】    贓物等
【裁判全文】
臺灣花蓮地方法院刑事判決                            九十年度易字第三三一號
    公  訴  人  臺灣花蓮地方法院檢察署檢察官
    被      告  丙○○
                乙○○
右列被告等因贓物等案件，經檢察官提起公訴（八十九年度偵字第三六一六號），本
院判決如左：
    主  文
丙○○共同收受贓物，累犯，處有期徒刑伍月，如易科罰金，以參佰元折算壹日。乙○○共同收受贓物，處有期徒刑肆月，如易科罰金，以參佰元折算壹日。又意圖為自
己不法之所有，而侵占離本人所持有之物，處罰金參仟元，如易服勞役，以參佰元折
算壹日。
    事  實
一、丙○○前因違反麻醉藥品管理條例案件，經本院於民國八十四年五月八日判處有
    期徒刑七月確定，經入監執行，於八十七年六月十七日執行完畢，仍不知悛悔，
    與乙○○共同基於收受贓物犯意之聯絡，於八十九年九月中旬某日，在花蓮縣花
    蓮市國強里一四三號之一房屋前，明知綽號「阿雄」（起訴事實誤認有另一「瘋
    狗」之男子，詳後述）之年籍、姓名不詳之成年男子為向其二人借款一萬元，而
    質押之縣掛ＪＡ─四五八六號車牌（戊○○所有遭竊之ＪＡ─四五六五號車牌所
    變造）之自小貨車（丁○○所有，引擎號碼４Ｇ８２Ｘ０５９３５０，八十九年
    五月十六日在花蓮市○○路五七一號前遭竊者），係屬贓物，仍接受質押，收受
    供二人使用。
二、乙○○於八十九年十一月二十三日凌晨四時許，在花蓮縣吉安鄉○○路王母娘娘
    廟附近，拾獲離本人所持有之ＢＯ─九七四二號（葉豐銘所有，在花蓮縣吉安鄉
    ○○○街一一五巷遭竊者）車牌二面，竟臨時起意，意圖為自己不法之所有，將
    拾獲之上開車牌兩面置於前述懸掛ＪＡ─四五八六號車牌之自小貨車內，而侵占
    入己。嗣後於是日清晨五時二十分許，由丙○○駕駛該自小貨車搭載乙○○，行
    經花蓮市○○路與中央路口時，因闖紅燈遭警察攔截追逐後，於同日五時三十分
    許，在花蓮縣花蓮市○○路三十二巷內，為警攔下始查知上情。
三、案經花蓮縣警察局移送臺灣花蓮地方法院檢察署檢察官偵查起訴。
    理  由
一、右揭收受贓物之犯罪，業據被告丙○○、乙○○二人固坦承借一萬元予年籍不詳
    之成年男子「阿雄」者，因屆期未還，由該「阿雄」者質押予其二人，未給其二
    人該車之行車執照或其他車籍資料，並使用至為警查獲時等情不諱，惟矢口否認
    有收受贓物之犯行，被告二人辯稱：「阿雄」向其二人借一萬元，言明二三天返
    還，後來他沒錢還就把車子押在我們那裡，說一兩個月之後就要把車拿回去了，
    他沒有告訴我是贓車，車輛交給我們二人時，車牌就是這樣，並沒有注意車牌是
    變造，我們不知道是贓物云云。經查：
（一）上開自小貨車上所懸掛之車體（原配置之車牌號碼為ＨＱ─一０八六號，引擎
      號碼四Ｇ八二Ｘ０五九三五０號），屬被害人丁○○所有，於八十九年五月十
      六日十四時許，在花蓮縣花蓮市○○路五七一號遭竊等節，業據證人丁○○於
      警訊中證述明確，並有丁○○領回該自小貨車車體，而出具之贓認物認領保管
      收據，以及該車之車輛竊盜、車牌失竊資料個別查詢報表、查獲該車時之照片
      三幀附卷可稽。而該車所懸掛之ＪＡ─四五八六號車牌兩面，係由車牌號碼Ｊ
      Ａ─四五六五號以燒焊方式所變造而成，由車牌之背面之「四五六五」字型，
      即可辨識出真正號碼為「四五八六」，業經本院當庭履勘屬實，有筆錄可查；
      而真正之ＪＡ四五六五號車牌二面，原係戊○○所有懸掛於其所有之自小客車
      上，於八十五年間某月日，在不詳地點某處被竊之事實，已據被害人戊○○於
      警訊中指訴甚詳，且有車籍作業系統查詢認可資料一紙附卷可稽，是該車體及
      車牌係屬贓物無訛。
（二）而被告二人自綽號「阿雄」真實姓名、年籍、住居所均不詳之人收受汽車，供
      作質押，竟未索取車輛證件，且未能舉出前述綽號「阿雄」之成年男子之真實
      姓名、住址，以供本院查證，該不詳姓名男子將汽車交付予被告二人長達二月
      之久，仍未向被告索還車輛，顯與常情不符，足認被告主觀上對所收之自小貨
      車時，應知其來路不明無訛。另按之常情，若接受一住居不詳之人質押車輛，
      並加以使用者，應會向出質人索取車輛行照等車籍資料，以避免收受贓車，或
      為警攔檢時，無法證明合法來源，為人皆知之事，並作為將來債權追償之用。
      然被告二人明知無車籍證件，為來源不明之車，甚至不知交付車輛之人姓名、
      聯絡方式，竟仍加以收受使用，其有明知該小貨車來源不明，應為贓物而仍以
      收受之事實至為明顯，被告二人所辯，要屬卸責之詞，殊無足採。按刑法第三
      百四十九條第一項之所謂收受贓物，指其物因他人財產犯罪已成贓物之後，有
      所收受取得持有者而言，凡為本條第二項行為所不包括之行為皆為收受，如受
      贈、交換、典質等有償無償之行為均是。行為人因借與現款而將贓物收入為質
      ，其主觀上雖已知為贓物，但其目的在擔保借款之易於清償，而非為之保管及
      隱藏，亦非以之抵債，蓋行為人以獲債權圓滿清償後，即將贓物歸還，故因借
      與現款而將贓物收入為質，而應成立收受贓物罪。事證已臻明確，被告二人收
      受贓物之犯行堪以認定。
二、訊據被告乙○○坦承於事實二所示之時地拾獲ＢＯ─九七四二號車牌二面，惟否
    認有何侵占之意思，辯稱伊是準備要交給警察先放在車上，丙○○擔心伊被通緝
    所以警察要我們停車我們才沒有停車，也因此伊才把車牌丟出去云云。經查，上
    開ＢＯ─九七四二號原係懸掛於葉豐銘所有車上，於八十五年後之不詳時間，在
    花蓮縣吉安鄉○○○街一一五巷路口旁停放，遭人竊取者等情，業據該車輛之保
    管人證人甲○○於偵查中證述明確，並有該車之車籍作業系統查詢認可資料一紙
    附卷可稽，而被告乙○○於該日清晨四時許，在花蓮縣吉安鄉王母娘娘廟附近拾
    得該車牌，如其果有交付警察之意思，在該王母娘娘廟附近之吉安分警局、吉安
    派出所、中華派出所等警察單位均在十分鐘之車程，何以遲至五時二十分許，與
    丙○○共乘一車行經花蓮市○○路與中央路口，均未將車牌交予警察之理，故其
    辯解已難採信。況被告乙○○亦知其當時因另案正遭通緝中，亦無為了拾獲他人
    之車牌，因交至警局，因留下個人資料之理，而徒遭逮捕之理，否則其即無須逃
    亡而遭通緝之理。再被告乙○○與丙○○駕駛贓車，因闖紅燈遭警察攔阻，若其
    真有將車牌交給警察之心，自無將車牌朝車外丟棄之理，是被告前開辯詞，係屬
    卸責之詞，殊無足採。事證已臻明確，被告乙○○犯行洵堪認定。
三、核被告二人因接受質押而收受贓車之所為，係犯刑法第三百四十九條第一項之收
    受贓物罪。被告二人收贓車時，雖同時收受分屬不同所有人之車體及車牌，僅一
    個收受贓物行為，僅構成一罪。被告乙○○與丙○○間，就收受贓車之犯行，有
    犯意之聯絡，行為之分擔，為共同正犯。又被告乙○○另犯刑法第三百三十七條
    之侵占離本人持有之物罪，其與前開收受贓物罪，係另行起意，行為互殊，應分
    別論處。查被告丙○○前因違反麻醉藥品管理條例案件，經臺灣花蓮地方法院判
    處有期徒刑七月確定，入監執行結果，於八十七年六月十七日執行完畢，有臺灣
    高等法院被告全國前案紀錄表附卷足按，五年內再犯本件有期徒刑以上之罪，為
    累犯，依法加重其刑。爰審酌被告二人因一時貪念，致罹刑章，且犯後猶飾詞圖
    卸，未坦承犯行，惟念其所犯情節尚非重大，及所得財物已為被害人領回等一切
    情狀，量處如主文所示之刑，並就二人所犯之贓物罪部分，諭知易科罰金之折算
    標準，而被告乙○○所犯之侵占離本持有之物罪部分則諭知易服勞役之折算標準
    。又被告行為後，刑法第四十一條業於九十年一月四日修正為：「犯最重本刑為
    五年以下有期徒刑以下之刑之罪，而受六月以下有期徒刑或拘役之宣告，因身體
    、教育、職業或家庭之關係，執行顯有困難者，得以一元以上三元以下折算壹日
    ，易科罰金。」，並於九十年一月十日經總統公布施行，被告行為後法律既有變
    更，比較新舊法的結果，修正後之規定對被告並無有利或不利之情形，依刑法第
    二條第一項前段的規定，仍應適用裁判時的新法，即裁判時之刑法第四十一條第
    一項前段規定，定其易科罰金之折算標準。
四、又起訴事實雖有被告收受贓車時，明知該車所懸掛之車牌為贓車，仍予收受供作
    平日交通工具之用之記載。然被告二人所收受之上述贓車之車牌雖屬變造，惟該
    車牌本即懸掛於車上，而該車牌之變造須由背面觀察方知為變造，已經本院當庭
    勘驗，有筆錄可查，有如前述，而本案並無證據顯示該車牌為被告二人所懸掛，
    或被告二人曾經拆卸該車牌，或被告二人明知該車牌為變造車牌，而仍故意懸掛
    加以行使之事實，因而並無證據認定被告二人有行使偽造車輛牌照（車牌及行照
    二者通稱為車輛牌照）者，應依刑法第二百十六條、第二百十二條論以行使偽造
    許可證罪之犯行，惟此部分如成立犯罪，與前開論罪判刑之收受贓物罪部分，有
    牽連犯之裁判上一罪關係，爰不另為無罪之諭知，併予敘明。又起訴事實所記載
    共同交付被告二人贓車之「阿雄」外之另一綽號「瘋狗」者，惟據被告二人供述
    「瘋狗」即為被告丙○○之綽號，有審理筆錄可稽，此部應屬公訴人誤認，附此
    說明。
據上論斷，應依刑事訴訟法第二百九十九條第一項前段、刑法第二條第一項前段、第
三百四十九條第一項、第二十八條、第四十七條、第三百三十七條、修正後第四十一
條第一項前段、第四十二條第二項，罰金罰鍰提高標準條例第一條前段、第二條，判
決如主文。
本案經檢察官李子春到庭執行職務。
中      華      民      國      九十    年      八      月    二十三    日
                                臺灣花蓮地方法院刑事庭
                                    法  官  吳  順  龍
右正本證明與原本無異。
如對本判決不服，應於送達後十日內，向本院提出上訴狀。（應抄附繕本）告訴人或
被害人如對於本判決不服者，應具備理由請求檢察官上訴，其上訴期間之計算係以檢
察官收受判決正本之日期為準。
                                    法院書記官
中      華      民      國      九十    年      八      月    二十四    日
附錄本判決論罪之法律條文：
刑法第三百四十九條第一項：
收受贓物者，處三年以下有期徒刑、拘役或五百元以下罰金。
刑法第三百三十七條：
意圖為自己或第三人不法之所有，而侵占遺失物、漂流物或其他離本人所持有之物者
，處五百元以下罰金。


司法院資訊處製作；財團法人民間司法改革基金會備份。
